【裁判字號】    97,易,442
【裁判日期】    970627
【裁判案由】    竊盜等
【裁判全文】
臺灣苗栗地方法院刑事判決               97年度易字第442號
公  訴  人  臺灣苗栗地方法院檢察署檢察官
被      告  乙○○
                    （現另案在臺灣雲林監獄執行中）
上列被告因竊盜等案件，經檢察官提起公訴（97年度偵字第1886
號），被告於準備程序中就被訴事實為有罪之陳述，經本院合議
庭裁定改由受命法官獨任依簡式審判程序審理，判決如下：
    主    文
乙○○竊盜，累犯，處有期徒刑肆月。又傷害人之身體，累犯，
處有期徒刑伍月。又行使偽造私文書，足以生損害於公眾及他人
，累犯，處有期徒刑伍月；偽造如附表一、二所示之署押均沒收
。應執行有期徒刑壹年，偽造如附表一、二所示之署押均沒收。
    犯罪事實
一、乙○○前於民國95年間因詐欺案件，經本院於95年5 月16日
    以95年度苗簡字第396 號判決判處有期徒刑4 月確定，於95
    年12月9 日（起訴書誤載為95年12月10日）縮刑期滿執行完
    畢。詎乙○○仍不知悔改，意圖為自己不法之所有，於96年
    6 月22日下午5 時許，在臺中市○○區○○路99之66號「全
    家便利商店」內，徒手竊取該店店員甲○○、丙○○管領置
    於貨架上供出售之38度C 金門高梁酒1 瓶及58度C 金門高梁
    酒2 瓶（價值共新臺幣1,500 元），並將之藏放在衣服內，
    置於自己實力支配下，適為店員甲○○所發覺，於乙○○得
    手後欲步出該便利商店之際，與丙○○、當時未值班在場聊
    天之店員丁○○共同趨前將其拉回店內，並關閉該店大門以
    防止乙○○離去，而乙○○為脫免逮捕，竟基於傷害之犯意
    ，衝撞甲○○以阻止甲○○打電話報警，並與上前制止之丙○○、丁○○發生扭打，造成甲○○因而受有右腕扭傷、左
    足挫傷之傷害；丙○○受有胸壁挫傷之傷害；丁○○則受有
    頭痛、右耳疼痛等傷害。嗣因該便利商店店長白凱翔獲悉前
    情趕至上址，始與甲○○、丙○○及丁○○合力將乙○○制
    服，並報警處理而查獲。
二、乙○○因涉嫌上開竊盜等案件，經警方逮捕後，為掩飾身分
    規避刑責，另基於偽造署押、偽造私文書而行使之接續犯意
    ，自稱其為戊○○，冒用戊○○之姓名、出生年月日、住址
    等年籍資料應詢，先於96年6 月22日下午5 時許起，在臺中
    市警察局第五分局水湳派出所應詢時，在如附表一、二所示
    之逮捕通知書、權利告知書、警詢筆錄、扣押筆錄、扣押物
    品目錄表及指紋卡上，接續偽簽「戊○○」之署名並按捺指
    印，以表示戊○○已收受通知、同意及閱覽筆錄無訛等意旨
    ，並以此方式偽造如附表二編號1 、2 所示之逮捕通知書及
    權利告知書等私文書，持交承辦之員警收執存卷而行使之。
    復於同日晚間10時58分許，在臺灣臺中地方法院檢察署接受
    內勤檢察官偵訊時，接續冒用「戊○○」之姓名、年籍應訊
    ，並在附表一編號6 所示之訊問筆錄、附表二編號3 所示之
    臺灣臺中地方法院檢察署限制住居具結書上偽簽「戊○○」
    之署明並按捺指印，以示戊○○閱覽筆錄及具結居住於限制
    住居地，並以此方式偽造上開限制住居具結書之私文書，持
    交臺灣臺中地方法院檢察署而行使之，均足以生損害於戊○○及司法警察機關對於偵查犯罪之正確性。嗣於96年8 月23
    日臺灣臺中地方法院檢察署檢察官傳喚戊○○本人到庭應訊
    ，其否認曾因竊盜、傷害案件為警查獲，且甲○○、丁○○
    、丙○○、白凱翔等人亦指述到庭之戊○○並非行為人，經
    檢察官將查獲當日留存之指紋送內政部警政署刑事警察局比
    對
    結果，核與該局檔存乙○○之指紋卡指紋相符，因而查知上
    情。
三、案經白婉琦、丙○○、丁○○、白凱翔訴由臺中市警察局第
    五分局報告及臺灣臺中地方法院檢察署檢察官自動檢舉後，
    呈請臺灣高等法院臺中分院檢察署檢察長令轉臺灣苗栗地方
    法院檢察署檢察官偵查起訴。
    理    由
一、上開犯罪事實，業據被告乙○○迭於警詢、偵訊中及本院審
    理時坦承不諱，核與證人即被害人白婉琦、丙○○、丁○○
    於警詢、偵查；證人即被害人戊○○於偵查中供述之情節相
    符，並有贓物認領保管單1 紙、查獲現場照片3 張、中國醫
    藥大學附設醫院診斷證明書3 份、監視錄影光碟翻拍照片8
    張、如附表所示之警詢、偵訊筆錄、指紋卡片、扣押筆錄、
    扣押物品目錄表、限制住居具結書、逮捕通知及權利告知單
    等文件在卷可稽。又被告於為警查獲當日留存之指紋經送內
    政部警政署刑事警察局比對結果，認該指紋與檔存戊○○役
    男指紋不符，但與乙○○犯罪嫌疑人指紋卡指紋相符，此亦
    有該局96年8 月27日刑紋字第0960132835號函附卷可憑，被
    告於司法機關實施偵查時，有義務提供真實姓名及年籍資料
    供司法機關查證，以確定受偵查人之人身資料，避免偵查發
    動錯誤致浪費訴訟資源及造成冤獄，其行為足生影響司法機
    關偵辦刑事案件之正確性及使戊○○本人受刑事偵查之不利
    益。綜上所述，被告前揭自白堪認與事實相符，本案事證明
    確，被告之犯行堪予認定。
二、論罪科刑：
  (一)犯罪事實一部分：
    核被告乙○○徒手竊取便利商店內販售之高梁酒，為店員發
    覺後，為脫免逮捕，衝撞告訴人甲○○以阻止甲○○打電話
    報警，並與上前制止之告訴人丙○○、丁○○發生扭打，造
    成甲○○、丙○○、丁○○因而受有傷害之行為，係犯刑法
    第320 條第1 項之竊盜罪、第277 條第1 項之傷害罪。又被
    告傷害告訴人甲○○、丙○○、丁○○之行為，於自然行為
    上雖屬數行為，然其時間密接，行為場所及方法亦相同，且
    係基於單一之脫免逮捕犯意為之，於法律評價上應為單一行
    為，其以一行為同時觸犯數傷害罪名，為同種想像競合犯，
    應依刑法第55條之規定，論以一罪。起訴書雖認被告分別傷
    害甲○○及丙○○、丁○○之行為，犯意各別，應予分論併
    罰，惟此部分業經蒞庭檢察官具狀更正，附此敘明。
  (二)犯罪事實二部分：
  1.按刑法上之「署押」，係指於紙張或物體上簽署之姓名或其
    他符號，以表示其承認所簽署文書之效力，與印文有同一效
    力，而刑法上所謂偽造署押，係指未經他人之授權或同意，
    而擅自簽署他人之姓名或畫押（包括以他人之名義按捺指印
    之情形）者而言（最高法院93年度台上字第2057號判決意旨
    參照）。次按刑法上之偽造署押罪，係指單純偽造簽名、畫
    押而言，若在制式之書類上偽造他人簽名，已為一定意思表
    示，具有申請書或收據等類性質者，則係犯偽造文書罪，該
    偽造署押為偽造文書之部分行為不另論罪（最高法院85年度
    臺非字第146 號判決意旨可資參照）。查本案被告在如附表
    二所示之權利告知證明書、逮捕通知書及限制住居具結書上
    分別偽造「戊○○」之署押，依其內容各足以表示其偽以「
    戊○○」名義，出具證明已經收受權利告知書、逮捕通知書
    、親屬通知單，已為警察機關依法逕行逮捕及被告知罪名及
    必須接受偵訊，並可以行使緘默權、得選任辯護人及得請求
    調查有利證據等權利、知悉得通知親屬並可選擇通知何人；
    表示具結願遵照檢察官限制住居於住居所、隨傳到案證明之
    意思，其性質自屬刑法第210 條所稱之私文書（最高法院90
    年度臺上字第6057號、93年度臺上字第1454號判決意旨參照
    ）。是如附表二編號所示之文書，均屬刑法第210 條所稱之
    私文書。又被告於如附表一所示之文書上偽造「戊○○」之
    署押，均僅係單純表明對各該訊問結果、扣押結果及所按捺
    之指印等無異議而已，尚不能表示其係有製造何種文書及曾
    為何項意思表示之意是此部分僅構成刑法第217 條第1 項之
    偽造署押罪，不另成立偽造私文書罪。
  2.核被告係犯刑法第217 條第1 項之偽造署押罪及同法第216
    條、第210 條之行使偽造私文書罪（起訴書原記載被告此部
    分所為，均係犯刑法第217 條第1 項之偽造署押罪，惟業經
    蒞庭檢察官於本院審理時就附表二部分更正起訴法條為刑法
    第216 條、第210 條之行使偽造私文書罪）。被告冒用「戊○○」名義先後為偽造署押（如附表一所示）及偽造私文書
    （如附表二所示）之行為，主觀上分別係基於單一犯意，客
    觀上亦均僅侵害一個法益，且係於密切接近之時地實施，各
    偽造署押、偽造私文書行為之獨立性極為薄弱，在刑法評價
    上，以視為數個舉動之接續施行，合為包括之一行為予以評
    價，較為合理，是其均屬於接續犯（最高法院93年度台上字
    第6697號判決意旨參照）。被告在如附表一、二所示之文件
    上，接續偽造「戊○○」署押之行為，進而偽造如附表二所
    示之私文書，再持以行使，其偽造署押為偽造私文書之部分
    行為，其偽造之低度行為為行使之高度行為所收吸，均不另
    論罪。
  (三)被告上開竊盜、傷害、行使偽造私文書之犯行，犯意各別，
    行為互殊，應予分論併罰。又被告前有如犯罪事實欄一所載
    之前案科刑及執行紀錄，於95年12月9 日縮刑期滿執行完畢
    等情，有臺灣高等法院被告前案紀錄表1 份附卷可稽，其受
    此有期徒刑執行完畢後，5 年內故意再犯本件有期徒刑以上
    之罪，為累犯，應依刑法第47條第1 項之規定，加重其刑。
  (四)爰審酌被告年輕力壯，不思以正當合法途徑獲取財物，竟行
    竊超商，且於犯行遭告訴人發現後，為脫免逮捕，竟對告訴
    人施以暴力，行為足以破壞社會治安，危及各該告訴人人身
    安全及侵害店家財產權益；又為警查獲後，企圖規避刑責，
    而冒用戊○○名義應訊，且造成司法機關偵辦案件之困擾，
    影響案件偵查之正確性，並使戊○○有受刑事追訴之虞，惡
    性非輕，惟考量被告於犯後坦承犯行，且當庭向在庭之告訴
    人甲○○、丙○○表達歉意，犯後態度尚非不佳，而其所竊
    得之財物價值非高，亦已發還被害人，被害人所受損害已有
    所減輕，兼衡被告素行、生活狀況、智識程度及檢察官具體
    求刑之範圍等一切情狀，分別量處如主文所示之刑，並定應
    執行刑，以示懲儆。
  (五)被告在附表一、二所示之文件偽造之「戊○○」署押56枚（
    含署名16枚、指印40枚），均係被告偽造之署押，均應依刑
    法第219 條規定宣告沒收。
據上論斷，應依刑事訴訟法第273條之1第1項、第299條第1項前
段，刑法第320 條第1 項、第277 條第1 項、第216 條、第210
條、第55條、第47條第1 項、第51條第5 款、第219 條，刑法施
行法第1 條之1 第1 項、第2 項前段，判決如主文。
本案經檢察官陳佞如到庭執行職務。
中    華    民    國    97    年    6     月    27    日
                  刑事第三庭    法  官  林佩儒
以上正本證明與原本無異。
如不服本判決，應於收受送達後10日內向本院提出上訴書狀（應
敘述具體理由並附繕本）。
上訴書狀如未敘述理由，應於上訴期間屆滿後20日內補提理由書
於本院。
                                書記官  陳玲君
中    華    民    國    97    年    6     月    27    日
附錄本案論罪科刑法條全文：
刑法第320條
意圖為自己或第三人不法之所有，而竊取他人之動產者，為竊盜
罪，處 5 年以下有期徒刑、拘役或 5 百元以下罰金。
意圖為自己或第三人不法之利益，而竊佔他人之不動產者，依前
項之規定處斷。
前二項之未遂犯罰之。
刑法第277條
傷害人之身體或健康者，處 3 年以下有期徒刑、拘役或 1 千元
以下罰金。
犯前項之罪因而致人於死者，處無期徒刑或 7 年以上有期徒刑；
致重傷者，處3 年以上10年以下有期徒刑。
刑法第216條
行使第210條至第215條之文書者，依偽造、變造文書或登載不實
事項或使登載不實事項之規定處斷。
刑法第210條
偽造、變造私文書，足以生損害於公眾或他人者，處 5年以下有
期徒刑。
附表一
┌──┬─────────────┬────┬────┬─────┐
│編號│偽造署名、指印所在文件    │署名數量│指印數量│ 備    註 │
├──┼─────────────┼────┼────┼─────┤
│  1 │臺中市警察局第五分局水湳派│ 3枚    │ 5枚    │臺中市警察│
│    │出所調查筆錄第一次        │        │        │局第五分局│
│    │（96年6月22日）           │        │        │偵查卷第3 │
│    │                          │        │        │、5頁     │
├──┼─────────────┼────┼────┼─────┤
│  2 │臺中市警察局第五分局偵查隊│ 2枚    │ 2枚    │臺中市警察│
│    │調查筆錄第二次            │        │        │局第五分局│
│    │（96年6月22日）           │        │        │偵查卷第6 │
│    │                          │        │        │、7 頁    │
├──┼─────────────┼────┼────┼─────┤
│  3 │臺中市警察局第五分局扣押筆│2枚     │ 3枚    │臺中市警察│
│    │錄                        │        │        │局第五分局│
│    │                          │        │        │偵查卷第12│
│    │                          │        │        │、13頁    │
├──┼─────────────┼────┼────┼─────┤
│  4 │臺中市警察局第五分局水湳派│ 2枚    │ 1枚    │臺中市警察│
│    │出所扣押物品目錄表        │        │        │局第五分局│
│    │                          │        │        │偵查卷第14│
│    │                          │        │        │ 頁       │
├──┼─────────────┼────┼────┼─────┤
│  5 │                          │ 1枚    │20枚    │臺灣臺中地│
│    │臺中市警察局第五分局「林岳│        │        │方法院檢察│
│    │璋」指紋卡片（捺印時間2007│        │        │署96年度偵│
│    │0622）                    │        │        │字第15847 │
│    │                          │        │        │號卷第5頁 │
├──┼─────────────┼────┼────┼─────┤
│  6 │臺灣臺中地方法院檢察署96年│ 1枚    │ 無     │臺灣臺中地│
│    │6 月22日訊問筆錄          │        │        │方法院檢察│
│    │                          │        │        │署96年度偵│
│    │                          │        │        │字第15847 │
│    │                          │        │        │號卷第8頁 │
└──┴─────────────┴────┴────┴─────┘
附表二
┌──┬─────────────┬────┬────┬─────┐
│編號│偽造文書內容及偽造署押所在│署名數量│指印數量│  備  註  │
│    │文件                      │        │        │          │
├──┼─────────────┼────┼────┼─────┤
│  1 │以「戊○○」名義在逮捕通知│  2枚   │  6枚   │臺中市警察│
│    │書簽名捺印（共2聯），表示 │        │        │局第五分局│
│    │「戊○○」已收受逮捕通知書│        │        │偵查卷第17│
│    │之意，並持以行使交付予警員│        │        │、18 頁   │
│    │。                        │        │        │          │
├──┼─────────────┼────┼────┼─────┤
│  2 │以「戊○○」名義簽收權利告│ 1枚    │  2枚   │臺中市警察│
│    │知證明書，表示「戊○○」已│        │        │局第五分局│
│    │受權利告知之意並持以行使交│        │        │偵查卷第19│
│    │付予警員。                │        │        │頁        │
├──┼─────────────┼────┼────┼─────┤
│  3 │以「戊○○」名義簽立臺灣臺│  2枚   │  1枚   │臺灣臺中地│
│    │中地方法院檢察署限制住居具│        │        │方法院檢察│
│    │結書，表示「戊○○」具結限│        │        │署96年度偵│
│    │制住居在臺北縣三重市萬華里│        │        │字第15847 │
│    │五華街93巷41號3樓之意，並 │        │        │號卷第10頁│
│    │持以行使交付予該署法警。  │        │        │          │
└──┴─────────────┴────┴────┴─────┘


司法院資訊處製作；財團法人民間司法改革基金會備份。
